臺灣臺南地方法院民事裁定
109年度消債更字第427號 
聲  請  人
即  債務人  郭德馨


上列聲請人依消費者債務清理條例聲請更生，本院裁定如下：
    主  文
聲請人郭德馨自民國一一０年二月二十六日下午五時起開始更生
程序，並命司法事務官進行本件更生程序。 
    理  由
一、按債務人不能清償債務或有不能清償之虞，且無擔保或無優
    先權之債務總額未逾新臺幣（下同）12,000,000元者，於法
    院裁定開始清算程序或宣告破產前，得向法院聲請更生；債
    務人對於金融機構負債務者，在聲請更生或清算前，應向最
    大債權金融機構請求協商債務清償方案，或向其住、居所地
    之法院或鄉、鎮、市、區調解委員會聲請債務清理之調解；
    協商或調解成立者，債務人不得聲請更生或清算，但因不可
    歸責於己之事由，致履行有困難者，不在此限；法院開始更
    生程序之裁定，應載明其年、月、日、時，並即時發生效力
    ；法院裁定開始更生或清算程序後，得命司法事務官進行更
    生或清算程序；必要時，得選任律師、會計師或其他適當之
    自然人或法人1人為監督人或管理人，消費者債務清理條例
    （下稱消債條例）第3條、第42條第1項、第151條第1項、第
    7項、第45條第1項、第16條第1項分別定有明文。
二、聲請意旨略以：聲請人積欠無擔保或無優先權之債務總額約
    為1,060,545元，為清理債務，依消債條例第151條規定，於
    民國109年11月間與最大債權金融機構滙豐(台灣)商業銀行
    股份有限公司（下稱滙豐銀行）進行前置調解，滙豐銀行未
    提供還款方案，且聲請人擔任國泰人壽保險股份有限公司(
    下稱國泰人壽)業務員，因受新冠肺炎影響，近3個月平均月
    薪為22,300元，扣除每月生活必要費用21,133元後，已無力
    負擔任何還款方案，致調解不成立。又聲請人無擔保或無優
    先權之債務未逾12,000,000元，復未經法院裁定開始清算程
    序或宣告破產，亦無依消債條例或破產法之規定而受刑之宣
    告之情。為此，爰依消債條例規定聲請准依更生程序清理債
    務等語。
三、經查：
  ㈠聲請人為一般消費者，並未從事營業，現積欠無擔保或無優
    先權之債務總額約為1,060,545元，未逾12,000,000元，聲
    請人於109年11月間向本院聲請與最大債權金融機構滙豐銀
    行間債務清理之調解，惟調解並未成立等情，有聲請人提出
    之本院臺南簡易庭調解不成立證明書、財團法人金融聯合徵
    信中心之債權人清冊、當事人綜合信用報告、全國財產稅總
    歸戶財產查詢清單、107、108年度綜合所得稅各類所得資料
    清單及戶籍謄本為證（見本院卷第19頁至第34頁、第39頁）
    。從而，聲請人主張其為一般消費者，無擔保或無優先權之
    債務總額未逾12,000,000元，且於提起本件更生聲請前，業
    已踐行前置調解程序而調解不成立等情，應堪認定。
  ㈡聲請人主張其為國泰人壽之業務員，近3個月平均月薪為22,3
    00元等語。惟查，聲請人自陳109年1月1日起至109年10月31
    日止之薪資所得為321,304元，有聲請人提出之聲請人兩年
    內收入表、薪資明細表及存摺內頁在卷可稽(見本院卷第11
    頁、第40頁至第52頁)，此外，查無其他證據資料證明聲請
    人尚有其主張收入以外之所得，是認聲請人每月收入應為32
    ,130元【計算式：321,304元÷10個月＝32,130元，元以下四
    捨五入，下同】，並以此金額作為償債能力之計算基礎。
  ㈢按債務人必要生活費用，以最近1年衛生福利部或直轄市政府
    所公告當地區每人每月最低生活費1.2倍定之，消債條例第6
    4條之2第1項定有明文。而以最近1年衛生福利部所公告之臺
    南市每人每月最低生活費12,388元之1.2倍計算之，即為14,
    866元，故聲請人所陳每月生活必要費用逾14,866元部分，
    並無可採。
  ㈣聲請人稱其曾於109年11月間向本院聲請與最大債權金融機構
    滙豐銀行進行前置調解，滙豐銀行未提供還款方案，致調解
    不成立等語，有本院臺南簡易庭調解不成立證明書附卷可查
    （見本院卷第19頁），且經本院依職權調閱本院109年度南
    司消債調字第595號卷宗核閱屬實。則以聲請人積欠金融機
    構債務總額（含本金、利息及違約金）3,857,663元（見調
    字卷第124頁），依一般金融機構提供之最長清償期數180期
    計算還款方案，可認聲請人每月最少清償金額為21,431元【
    計算式：3,857,663元÷180期＝21,431元】，惟聲請人尚積欠
    滙誠第一資產管理股份有限公司、台新資產管理股份有限公
    司之債務，以聲請人每月收入32,130元，扣除每月生活必要
    費用14,866元後，僅剩17,264元【計算式：32,130元－14,86
    6元＝17,264元】，實已不足清償上開還款方案，遑論資產管
    理公司之債務。又聲請人主張所有坐落臺南市○○區○○○街000
    巷0弄000號房屋應有部分100000分之1450、面積0.13平方公
    尺，係其於15年前出售房屋遺留之社區公設面積等情，有聲
    請人提出之全國財產稅總歸戶財產查詢清單、民事補正聲請
    狀存卷可佐（見本院卷第22頁、第72-1頁），經核面積狹小
    、價值不高，尚不足清償聲請人積欠之債務。依此，聲請人
    陳稱其收入無法負擔全部債務，應堪採信。
四、綜上所述，聲請人係一般消費者，積欠之無擔保或無優先權
    之債務在12,000,000元以下，亦曾踐行前置調解程序而調解
    不成立，且綜合聲請人之收入財產及必要生活支出之情形，
    確有不能清償債務之虞之情形。此外，聲請人未經法院裁定
    開始清算程序或宣告破產，亦無依消債條例或破產法之規定
    而受刑之宣告之情，有本院民事紀錄科查詢表、臺灣高等法
    院被告前案紀錄表在卷可考（見本院卷第63頁至第64頁），
    復查無消債條例第6條第3項、第8條或第46條各款所定駁回
    更生聲請之事由存在，自有藉助更生制度調整其與債權人間
    之權利義務關係，重建其經濟生活之必要。從而，聲請人聲
    請更生，於法應屬有據，爰裁定如主文所示。
中    華    民    國   110    年    2     月    26    日
                  民事消債法庭  法  官  王鍾湄
上開裁定正本係照原本作成。
本裁定不得抗告。
本裁定已於民國110年2月26日下午5 時公告。
中    華    民    國   110    年    2     月    26    日
                                書記官  曾怡嘉